最高法院民事判決　　　　　　　　　　　　　　　九十一年度台上字第一三三六號
　　上　訴　人　大煜營造有限公司
　　法定代理人　胡梅鳳
　　訴訟代理人　張立業律師
　　被 上訴 人　明台產物保險股份有限公司
　　法定代理人　林博正
右當事人間請求清償債務事件，上訴人對於中華民國八十九年十月三十一日台灣高等
法院第二審判決（八十九年度上字第六０四號），提起上訴，本院判決如左：
    主  文
上訴駁回。
第三審訴訟費用由上訴人負擔。
    理  由
本件上訴人主張：伊於民國八十三年十月間，向訴外人葉斯漁經營之千益汽車商行以
新台幣（下同）二百二十萬元之價格買受車牌號碼ＢＮ｜八七七一號賓士Ｓ三二０型
小客車一輛，並辦妥過戶手續。惟於八十五年三月二十一日台北縣警察局海山分局以
該車係訴外人呂豐勝失竊之贓車為由，予以查扣。呂豐勝曾向被上訴人投保竊盜險，
於該車失竊後已領取保險金，並將系爭汽車所有權委付予被上訴人，由被上訴人於八
十六年十一月二十八日領回系爭汽車。系爭汽車係伊由販賣同種之物之商人，以善意
買得者，依民法第九百五十條規定，被上訴人應償還伊支出之價金等情。求為命被上
訴人給付伊二百二十萬元及加付法定遲延利息之判決。
被上訴人則以：千益汽車商行登記之營業項目並未包括汽車買賣，上訴人亦非善意買
受人，其請求伊償還價金，與民法第九百五十條規定不符等語，資為抗辯。
原審以：系爭汽車原為呂豐勝所有，於八十二年十月四日新領牌照，車牌號碼ＢＭ｜
七九九九號，該車於八十二年十月二十日失竊，呂豐勝曾向被上訴人投保竊盜險，經
被上訴人理賠後，呂豐勝即將系爭汽車所有權委付予被上訴人。訴外人天地環保工程
股份有限公司（下稱天地公司）於八十三年一月二十九日以系爭汽車向監理機關新領
牌照，車牌號碼ＢＮ｜八七七一號，於八十三年九月二十六日過戶予訴外人陳坤木，
陳坤木於八十三年十月三日過戶予訴外人財資企業股份有限公司（下稱財資公司），
財資公司於八十三年十月八日將該車過戶予上訴人。至八十五年三月二十一日，台北
縣警察局海山分局以該車為贓車為由，予以查扣，並於八十六年十一月二十八日，將
該車交由被上訴人領回，有車籍資料、台北縣警察局函、委付書可稽，並為兩造所不
爭，自屬真實。上訴人主張：系爭汽車係伊於八十三年十月間，向葉斯漁經營之千益
汽車商行以二百二十萬元之價格買受云云，為被上訴人所否認，上訴人提出之汽車買
賣合約書，其所載出賣人為天地公司，買受人為呂林清（即上訴人公司負責人胡梅鳳
之夫），代售人為葉斯漁，與系爭汽車過戶情形不符；千益汽車商行登記之營業項目
為汽車評估鑑價及諮詢、各類汽車零件及附屬材料用品買賣業務，並無經營汽車買賣
業務，有營利事業登記證可憑。證人葉斯漁雖證稱：系爭汽車係伊向二手車行陳國寶
以一百九十餘萬元購得，呂林清用二部車再貼一百多萬元向伊換車，系爭汽車售價為
二百二十一萬元云云，惟系爭汽車並非由陳國寶過戶予葉斯漁，再由葉斯漁過戶予上
訴人或呂林清，該證人所證，僅能證明呂林清經由千益汽車商行洽購系爭汽車，尚難
認上訴人係由販賣同種之物之商人以善意買得者。從而，上訴人依民法第九百五十條
規定，請求被上訴人給付伊二百二十萬元及加付法定遲延利息，洵非正當，不應准許
。爰廢棄第一審所為上訴人勝訴之判決，改判駁回其訴。
按盜贓或遺失物之被害人，依民法第九百四十九條規定，自被盜或遺失之時起，二年
以內，得向占有人請求回復其物，該項期間係法定除斥期間，其時間經過權利即告消
滅，縱未經當事人主張或抗辯，法院亦應依職權予以調查審認；於被害人依同法第九
百五十條規定，為盜贓或遺失物之有償回復之情形，亦同。系爭汽車原屬呂豐勝所有
，於八十二年十月二十日失竊，於八十五年三月二十一日經警查扣，至八十六年十一
月二十八日始將該車交由被上訴人領回，為原審確定之事實。上訴人主張伊為系爭汽
車所有權之善意受讓人，縱屬實情，惟呂豐勝或被上訴人既未自系爭汽車被盜時起二
年以內請求回復，其回復請求權已消滅，上訴人亦無從依民法第九百五十條規定請求
被上訴人償還其支出之價金。原審為上訴人敗訴之判決，雖非以此為理由，惟結果並
無二致，仍應予維持。上訴論旨，指摘原判決不當，求予廢棄，非有理由。
據上論結，本件上訴為無理由。依民事訴訟法第四百八十一條、第四百四十九條第二
項、第七十八條，判決如主文。
中      華      民      國    九十一    年      七      月     十一     日
                              最高法院民事第三庭
                                  審判長法官  林  奇  福
                                        法官  李  彥  文
                                        法官  陳  重  瑜
                                        法官  楊  鼎  章
                                        法官  黃  秀  得
      右正本證明與原本無異
                                              書  記  官
中      華      民      國    九十一    年      七      月    二十四    日
                                                                        Ｂ
